臺灣桃園地方法院民事判決　　　　　　 109年度訴字第2242號
原　　　告　周世同　
訴訟代理人　林清漢律師
被　　　告　李秀英　
　　　　　　陳奕凡　

訴訟代理人　范振中律師
　　　　　　黃俊華律師
　　　　　　呂珞禎律師
上列當事人間請求損害賠償事件，本院於民國110 年10月7 日言
詞辯論終結，判決如下：
      主      文
被告應連帶給付原告新臺幣貳拾萬元及均自民國一０九年十月十
五日起至清償日止，按週年利率百分之五計算之利息。
原告其餘之訴駁回。
訴訟費用由被告連帶負擔五分之一，餘由原告負擔。
本判決第一項得假執行。但被告如以新臺幣貳拾萬元為原告預供
擔保後，得免為假執行。
原告其餘假執行之聲請駁回。
      事實及理由
一、原告起訴主張：被告李秀英與原告同住太睿澐極社區之住戶
    ，被告陳奕凡為李秀英之配偶亦為社區管理委員會之委員。
    渠等明知太睿澐極社區前因社區管理基金約有新台幣（下同
    ）800 多萬元，且短期無使用之情事，為增加社區財源及收
    入，乃欲用以購買美金儲蓄險做為理財規劃。經社區管理委
    員會決議將部分基金分3 筆共3,527,216 元，以原告即管委
    會主委、監委即訴外人黃坤財、財委即訴外人李麗美。歷經
    社區管理委員會分別於民國107 年2 月3 日、3 月3 日、4
    月14日、5 月5 日、6 月9 日決議執行，並於9 月1 日社區
    區分所有權人會議檢附報表說明。被告陳奕凡明知上開情形
    ，於107 年11月22日在社區管理委員會、及社區通訊群組質
    疑原告行為涉嫌侵占社區基金。而被告陳奕凡亦以李秀英代
    理人身分向台灣桃園地方檢察署（下稱桃園地檢署）提出業
    務侵占等罪嫌之告訴。被告二人明知原告之投保行為是經過
    社區管理委員會之同意，並無侵占之意圖，然渠等意圖使原
    告受刑事處分，致原告受有名譽、信用損害，自屬共同侵權
    ，應負連帶損害賠償責任，原告請求精神慰撫金等語。並聲
    明：被告應連帶給付原告1,000,000 元及自起訴狀繕本送達
    翌日起至清償日止，按年息5%計算之利息。訴訟費用由被告
    連帶負擔。願供擔保請准宣告假執行。
二、被告答辯略以：被告李秀英為太睿澐極社區之住戶，其配偶
    陳奕凡自106 年10月1 日起至107 年9 月30日擔任社區管理
    委員會之委員。社區管理委員會歷經107 年2 月3 日、3 月
    8 日、5 月5 日決議以原告、黃坤財、李麗美名義購買保險
    。被告等二人以李秀英為告訴人，陳奕凡為告訴代理人，向
    桃園地檢署對原告提起業務侵占罪嫌告訴，經檢察官以108
    年度偵字第1510號不起訴處分確定。嗣後原告對被告二人提
    起誣告罪嫌告訴，亦經桃園地檢署以109 年度偵字第00000
    號不起訴處分確定。被告對原告提出告訴之行為，業經檢察
    署認定誣告罪不成立確定，可證被告二人並無不法行為。渠
    等基於憲法之訴訟權，合法提起刑事告訴，當非民第195 條
    所指不法侵害之態樣。被告二人雖向原告提出刑事告訴，該
    案業經桃園地檢署不起訴確定，依偵查不公開原則，第三人
    並無以知悉該係屬及內容，則原告之社會評價當不會因被告
    二人之提告而受到貶損，即便有第三人知悉，該案嗣亦已獲
    不起訴處分並確定，則是非已明白，亦不致因此貶損社會對
    於原告之個人評價。縱認為原告之主張有理由，其請求之金
    額亦有過高等語。並答辯聲明：原告之訴及假執行之聲請均
    駁回。如受不利之判決，願供擔保請准宣告免為假執行。
三、兩造不爭執事項：
（一）被告李秀英為告訴人、陳奕凡為告訴代理人向桃園地檢署
      告訴原告業務侵占罪嫌，經桃園地檢署以108 年度偵字第
      00000 號為不起訴處分，此有該不起訴處分書在卷可稽。
（二）原告亦向桃園地檢署對被告二人為誣告罪嫌之告訴，亦經
      桃園地檢署以109 年度偵字第36813 號為不起訴處分確定
      在案，此為兩造所不爭執。
四、經查：
（一）按民法上名譽權之侵害非與刑法之誹謗罪相同，名譽有無
      受損害，應以社會上對個人評價是否貶損作為判斷依據，
      倘其行為足使他人在社會上之評價受到貶損，不論是否故
      意或過失，均可構成侵權行為，其行為不以廣佈於社會為
      必要，僅使第三人知悉其事，亦足當之。是所謂名譽，乃
      指人格之社會評價，名譽有無受侵害，應以社會上對其評
      價是否貶損以為斷。又刑事判決所為事實之認定，於獨立
      民事訴訟之裁判時本不受其拘束，故縱行為人於刑事部分
      中經檢察官為不起訴處分，但民事法院仍得自行判斷，不
      受刑事拘束。故原告對被告二人提起誣告罪嫌告訴，雖經
      桃園地檢署檢察官為不起訴處分，就被告二人是否構成侵
      權行為，本院亦得自行審酌，附此敘明。
（二）太睿澐極社區管理委員決議以原告、訴外人黃坤財、李麗
      美個人名義購買儲蓄險保險以增加社區管理基金之收入，
      經過社區管理委員會多次決議，並於107 年7 、8 月間之
      社區區分所有權人會議提出報告，此為兩造所不爭執。縱
      然被告對於決議內容執有不同意見，亦明知原告並無侵占
      之意圖，然確在社區管理委員會、社區住戶之通訊群組質
      疑原告行為，指認原告有侵占意圖，並向桃園地檢署提出
      業務侵占之告訴。再者，社區管理委員會決議以原告、黃
      坤財、李麗美之名義購買儲蓄險保險，被告如認為出具名
      義人均有侵占之意圖，為何僅對原告一人提出業務侵占罪
      嫌之告訴，顯意圖使原告受刑事訴追。足見被告二人之行
      為，已經構成對原告個人在社會上評價受到貶損，構成共
      同侵權行為。
（三）再按不法侵害他人之人格權，被害人受有非財產上損害，
      請求加害人賠償相當金額之慰撫金時，法院對於慰撫金之
      量定，應斟酌實際加害情形、所造成之影響、被害人所受
      精神上痛苦之程度、雙方之身分、地位、經濟狀況及其他
      各種情形，以核定相當之數額（最高法院47年台上字第12
      21號、51年台上字第223 號及76年台上字第1908號判例可
      參）。是身分法益與人格法益同屬非財產法益，上開最高
      法院有關人格法益受侵害而酌定慰撫金之標準，自得為本
      件衡量因身分法益受侵害所生損害賠償金額之參考。本院
      審酌原告因被告二人上開故意侵權行為，致受有精神上重
      大痛苦，爰斟酌兩造之社經地位、生活狀況、被告等之侵
      權行為樣態、手段、所生危害、惡性程度等一切情事，認
      原告請求慰撫金之金額於20萬元範圍內應屬有據，應予准
      許。逾此部分之請求，於法未合，應予駁回。
五、給付無確定期限者，債務人於債權人得請求給付時，經其催
    告而未為給付，自受催告時起，負遲延責任；其經債權人起
    訴而送達訴狀，或依督促程序送達支付命令，或為其他相類
    之行為者，與催告有同一之效力；遲延之債務，以支付金錢
    為標的者，債權人得請求依法定利率計算之遲延利息；應付
    利息之債務，其利率未經約定，亦無法律可據者，週年利率
    為5%，民法第229 條第2 項、第233 條第1 項前段、第203
    條分別定有明文。本件民事起訴狀繕本均於109 年10月14日
    送達被告（詳見本院卷第29、30-1頁），是本件原告向被告
    請求利息之起算日均為109 年10 月15日，應堪認定。
六、綜上所述，被告二人之行為共同侵害原告名譽權法益情節重
    大，原告依民法第185 條、第195 條之規定，請求被告連帶
    給付20萬元，及均自109 年10月15日起至清償日止，按週年
    利率百分之五計算之法定遲延利息，洵屬有據，為有理由，
    應予准許。逾此部分，洵屬無據，應予駁回。
七、又兩造均陳明願供擔保，聲請宣告及免為假執行，經核原告
    勝訴部分，因所命被告給付之金額未逾50萬元，應依職權宣
    告假執行，並依被告之聲請酌定其供擔保得免為假執行金額
    ；至原告敗訴部分，其假執行之聲請已失所附麗，應予駁回
    。
八、本件事證已臻明確，兩造其餘攻擊防禦方法及主張舉證，經
    本院斟酌後，於判決結果不生影響，無一一論列之必要，附
    此敘明。
九、訴訟費用負擔之依據：民事訴訟法第79條、第85條第2 項。
中    華    民    國   110   年    11    月    10     日
                  民事第三庭法  官  張益銘
　
以上正本係照原本作成
如對本判決上訴，須於判決送達後 20 日內向本院提出上訴狀。
如委任律師提起上訴者，應一併繳納上訴審裁判費。
中    華    民    國  110     年    11    月    10    日
                            書記官  謝菁菁